臺灣高等法院刑事附帶民事訴訟判決　　 99年度附民字第266號
原　　　告　謝精華
被　　　告　蔡宜宗
上列被告因偽造文書等案件（99年度上訴字第3394號），原告提
起附帶民事訴訟，請求損害賠償，本院判決如下：
    主  文
被告應給付原告新臺幣柒拾陸萬元，及自民國九十九年九月二十
一日起至清償日止，按年息百分之五計算之利息。
    事實及理由
壹、程序方面：
    按訴狀送達後，原告不得將原訴變更或追加他訴，但請求之
    基礎同一，或擴張或減縮應受判決事項之聲明者，原告得將
    原訴變更或追加他訴，民事訴訟法第255 條第1 項第2 款、
    第3款分別定有明文。經查，原告謝精華提起本件刑事附帶
    民事訴訟時，原聲明請求被告蔡宜宗應給付原告新臺幣（下
    同）80萬元，及自起訴狀繕本送達之翌日起至清償日止，按
    年利率百分之5計算之利息（見本院附民卷），嗣於民國100
    年3月3日減縮其聲明為：被告應給付原告76萬元，及自起訴
    狀繕本送達之翌日起至清償日止，按年利率百分之5計算之
    利息（見本院附民卷），核屬訴之聲明之減縮，與上開規定
    相符，應予准許，合先敘明。
貳、實體方面：
一、原告方面：
  (一)聲明：被告應給付原告76萬元，及自本件起訴狀繕本送達被
    告翌日（即99年9月21日）起至清償日止，按年息百分之5計
    算之利息，並陳明願供擔保，請准宣告假執行。
  (二)陳述：原告於97年3月6日依假冒「臺北地檢署檢察官周士榆
    」之人指示，前往臺北市○○○路（原告誤繕為民權東路）
    5段163之1號臺北富邦商業銀行股份有限公司民生分行，提
    領80萬元，再前往臺北市○○○路○段200號之民權國民小學
    前等候，並於臺北市○○○路○段16號之地中海水族館前，
    將前開款項交付假冒為臺灣臺北地方法院監管科人員之被告
    。嗣原告從與被告共同犯罪之鄧羽翔處獲得賠償4萬元，爰
    依法求為判決如訴之聲明，並援引刑事訴訟卷內之證據資料
    。
二、被告方面：
  (一)聲明：駁回原告之訴。
  (二)陳述：否認有原告所指之侵權行為事實。援引刑事訴訟卷內
    資料茲為答辯之理由。
三、按刑事附帶民事訴訟之判決，應以刑事訴訟判決所認定之事
    實為據，刑事訴訟法第500條定有明文。查原告主張被告犯
    有共同行使偽造公文書罪之事實，業經臺灣臺北地方法院98
    年度訴字第986號刑事判決判處罪刑，被告上訴後，亦經本
    院99年度上訴字第3394號刑事判決駁回其上訴，是原告主張
    被告對其有共同行使偽造公文書之侵權行為事實，堪予認定
    。
四、因故意不法侵害他人之權利者，負損害賠償責任；數人共同
    不法侵害他人之權利者，連帶負損害賠償責任，民法第184
    條第1項前段、第185條第1項前項分別定有明文。而民法第
    185條第1項所謂之數人共同不法侵害他人之權利，指各行為
    人均曾實施加害行為，且各具備侵權行為之要件而發生同一
    事故者而言，是以各加害人之加害行為均為不法，均有故意
    並與所生損害具有相當因果關係者即足當之（最高法院92年
    度台上字第15 93號民事判決參照）。復按連帶債務之債權
    人，得對於債務人中之一人或數人或其全體，同時或先後請
    求全部或一部之給付，民法第273條第1項亦定有明文。查原
    告因被告與其他共犯所為共同行使偽造公文書罪之侵權行為
    ，使原告陷於錯誤而交付80萬元，自屬共同不法侵害原告之
    財產權，依上揭規定，被告應對原告負連帶損害賠償責任。
    又原告所受損害80萬元，扣除其中業經其他共犯鄧羽翔賠償
    4 萬元，尚不足76萬元損害，是原告請求被告賠償其餘受騙
    金額76萬元，即屬有據。
五、從而，原告基於侵權行為之法律關係，請求被告賠償76萬元
    ，及自本件起訴狀繕本送達被告翌日即99年9月21日起至清
    償日止，按年利率百分之5計算之遲延利息，為有理由，應
    予准許。至原告陳明願供擔保，聲請宣告假執行，惟本件經
    本院判決，因訴訟標的金額未逾150萬元，不得上訴最高法
    院，本判決已因宣示而告確定，就所命給付自不生宣告假執
    行之問題，附此敘明。
據上論結，本件原告之訴為有理由，依刑事訴訟法第502條第2項
，判決如主文。
中    華    民    國  100     年    3     月    31    日
                  刑事第五庭  審判長法  官  李英勇
                                    法  官  崔玲琦
                                    法  官  劉秉鑫
以上正本證明與原本無異。
不得上訴。
                                    書記官  蔡宜蓁
中    華    民    國   100    年    3     月    31    日